【裁判字號】    98,訴,45
【裁判日期】    980630
【裁判案由】    損害賠償
【裁判全文】
臺灣宜蘭地方法院民事判決                98年度訴字第45號
原      告  甲○○
被      告  乙○○
上列當事人間侵權行為損害賠償事件，本院於民國98年6月16日
言詞辯論終結，判決如下：
    主  文
被告應給付原告新台幣伍萬貳仟佰元，及自民國九十八年一月
十五日起至清償日止，按週年利率百分之五計算之利息。
原告其餘之訴駁回。
訴訟費用新台幣陸仟陸佰壹拾元由被告負擔十分之一即新台幣陸
佰陸拾壹元，餘由原告負擔。
本判決第一項得假執行；但被告以新台幣伍萬貳仟佰元為原告
預供擔保，得免為假執行。
原告其餘假執行之聲請駁回。
    事  實  及  理  由
甲、程序方面：
    按訴狀送達後，原告不得將原訴變更或追加他訴，但擴張或
    減縮應受判決事項之聲明者，不在此限，民事訴訟法第255
    條第1項第3款定有明文。經查，原告原起訴請求判令被告應
    給付原告損害賠償新台幣（下同）202,300元及法定遲延利
    息，嗣於訴狀送達後，於民國98年1月8日具狀擴張前開損害
    賠償金額為602,300元，並於本院98年5月19日言詞辯論期日
    將請求之遲延利息更正為自上開擴張聲明狀繕本送達被告翌
    日起算，核屬擴張、減縮應受判決事項之聲明，經核與前揭
    法條規定相符，應予准許。
乙、實體方面：
一、原告起訴意旨：
(一)、查95年12月9日為原告父親出殯之日，當晚喪禮結束後不久
    ，原告全家心情仍現哀傷，且忙於處理喪禮庶務，被告（當
    時與原告之女吳麗平為離婚及子女監護事件訴訟中）竟不顧
    其為亡者孫婿之倫理，於當日晚間9時許於原告住所頭城鎮
    ○○路36號房屋外高聲喊叫：「小平（即原告之女吳麗平）
    我要看小孩」，原告見狀乃至屋外勸諭被告當日為其祖父出
    殯之日，請被告應名事理勿再取鬧，惟被告並未理會且手握
    拳頭作勢欲打原告，幸原告之子丙○○將原告拉走，原告始
    未受被告毆傷。然被告於此時竟佯裝受傷，並做出痛苦蹲做
    之舉，深恐其類此藉故一再取鬧，於是走到被告車旁，打開
    其車門，再次勸諭被告其祖父喪事中，將來時日仍須舉行法
    會，請被告絕對勿再無理取鬧，讓其祖父喪事能莊嚴完成，
    詎被告竟不念翁婿之情，且明知原告患有心臟病，並無是原
    告宿有心臟病史，竟出手推打原告，導致原告因重心不穩而
    跌倒在地，原告之子丙○○見狀隨即將原告扶起，被告旋於
    此時駕車離開。原告因受被告出手推打，被告受有右前額、
    右手掌、右膝蓋等傷害，除有原告受傷照片5張及同日驗傷
    診斷書足資證明外，並有在場證人丙○○足為證明。
(二)、按因故意或過失，不法侵害他人之權利者，負損害賠償責任
    。不法侵害他人之身體、健康、名譽、自由、信用、隱私、
    貞操者，被害人雖非財產上之損害，亦得請求賠償相當之金
    額，民法第184條第1項前段、第195條第1項分別定有明文。
    查：
１、被告故意致原告受有前述傷害，支出醫療費用2,300元，爰
    請求被告給付2,300元之損害賠償。
２、又原告之女吳麗平與被告結婚後，原告深為女婿即被告乙○○著想，極為疼惜身為女婿之被告，詎被告於原告之父親出
    殯之日，先係不念祖父與孫婿人倫之義，到場無理取鬧，破
    壞其祖父喪事之莊嚴完成；嗣經原告勸說，被告非但未聽從
    反省，反竟不念翁婿之情並無視原告宿有心臟病史，出手推
    打原告，導致年近60之原告受傷，其所造成原告身體傷害以
    及不能讓原告之父喪禮於眾多親友面前莊嚴完成，造成精神
    上無法抹滅之傷害，至今仍無法釋懷，以致有心臟病史之原
    告，不但發病頻率增加，並有數次心臟病急診及心導管手術
    等情事，更造成原告及家人身活種種負擔，在刑事方面，原
    告本可向被告提出告訴，但念及以前翁婿之情及日後被告仍
    可探視原告之孫等情，故隱忍未提告，不料因此淪為刑事被
    告，兩年多來在刑事法庭受盡精神折磨，為此，爰請求被告
    給付原告60萬元之非財產上損害賠償，以資慰藉。
(三)、綜上，爰依侵權行為損害賠償之法律關係，起訴請求被告賠
    償原告之損害。並為訴之聲明：1.被告應給付原告602,300
    元，及自擴張聲明狀繕本送達之翌日起至清償日止，按週年
    利率5％計算之利息；2.願供擔保，請准宣告假執行。
二、被告答辯意旨：
(一)、95年12月9日晚間9時許，被告前往頭城探視小孩被訴外人即
    時為伊妻之吳麗平所拒，隨後遭其丈人即原告甲○○毆打，
    外人丙○○在後拉住被告，訴外人吳建榮用手作勢擋在伊前
    面。4分鐘後伊駕車離去漸感左臉麻痺不適，即到頭城派出
    所求助，在警員協助下搭救護車前往醫院急診，因假日無法
    開立驗傷單，於急診室將傷處照相後，囑咐伊於同年月11日
    前往開立驗傷單。故本件係原告甲○○傷害被告，非被告傷
    害原告，且傷害罪部分經宜蘭地院審理完畢，且為臺灣高等
    法院審理終結，駁回甲○○之上訴。於95年12月19日，伊並
    不知原告父親出殯，只見鐵門深鎖，門前亦未見半人。只因
    自11月13日後屢次向前妻要求看小孩均被拒絕，才因思子情
    切於12月19日晚上9時左右前往探視小孩，伊亦從里長口中
    得知喪禮已於7時前結束，然心知喪禮剛結束，亦不敢貿然
    前往，即在門口打電話詢問前妻，遭其一再拒絕又百般刁難
    ，伊只好鼓起勇氣到門前按鈴，但許久無人回應，此時訴外
    人丙○○、吳建榮及原告甲○○先後從隔壁走來，將伊毆打
    ，實是「做賊喊抓賊」。且喪禮現場為纘祥路44號，而非纘
    祥路36號，其時鐵門深鎖，未見半人，原告所稱之受傷理由
    ，根本是子虛烏有，更與鈞院97年度易字第199好刑事判決
    、臺灣高等法院97年度上易字第2838號刑事判決事實相左。
(二)、伊因與吳麗平自95年7月28日感情失和，吳麗平於95年11月
    初對伊提出離婚訴訟，小孩亦因假處分令於11月1日交由妻
    監護，伊探視小孩時，場所、時間皆受限制。嗣後吳麗平祖
    父即原告之父過世，伊即從台中前往捻香祭拜，卻遭拒於外
    ；第二次前往祭拜，不僅看不到伊之名字出現在訃文上，更
    被告知出殯當日毋庸前來奔喪，之後更未以訃文通知出殯日
    期。是伊絕非罔顧倫理之人，蓋於治喪期間，兩次前往祭拜
    阿公。
(三)、綜上，原告之主張純為誣告，其請求賠償顯無理由，爰為訴
    之聲明：1.原告之訴駁回；2.如受不利判決，院供擔保，請
    准免為假執行。
三、本件兩造不爭執之事實，為原告與被告原為岳婿關係（原告
    之女吳麗平與被告已於96年8月14日經本院以95年度婚字第
    209號民事判決離婚確定），被告於95年12月9日晚間8時58
    分許，適原告辦理其父喪事時，前往宜蘭縣頭城鎮○○路36
    號吳麗平住處，欲探望其子未果後，在住處外呼喊吳麗平時
    ，兩造因而發生口角爭執，原告並因出手毆傷被告，而經本
    院97年度易字第199號及台灣高等法院97年度上易字第2838
    號判決犯有傷害罪確定，此有本院及台灣高等法院前開刑事
    判決及卷宗可佐，並為兩造所不爭執，堪信為真實。
四、本件之爭點經本院當庭整理，並為兩造同意，為(一)、被告於
    95年12月9日晚間是否在頭城鎮○○路36號前對原告有傷害
    行為？(二)、如被告對於原告有上開傷害行為，應依侵權行為
    之規定賠償原告之損失為若干？查：
(一)、按當事人主張有利於己之事實者，就其事實有舉證之責任。
    民事訴訟法第277條定有明文。又按民事訴訟舉證責任之分
    配，旨在使提出有利於己之主張者，負有舉證證明其權利存
    在之事實，如無法積極舉證證明其權利存在，即應受不利之
    判斷。本件原告起訴主張被告於95年12月9日晚間在宜蘭縣
    頭城鎮○○路36號前，因故與被告發生口角爭執，被告出手
    推打原告，導致原告重心不穩跌倒在地，致受有右前額、右
    手掌、右膝蓋等傷害，並提出照片5張、杏和醫院診斷證明
    書以資為憑。被告雖矢口否認有傷害原告之行為，惟據原告
    所提出之診斷證明書記載病名：「臉部右前額（4×4公分）
    、右手掌第5掌骨處（2×2公分）、右膝（7×6公分）三處
    擦挫傷」、醫師囑言：「95.12.9因遭人毆打推導致上述外
    傷至本院急診治療」；而本院97年度易字第199號、臺灣高
    等法院97年度上易字第2838號刑事判決，均認定：「…。甲○○、乙○○2人竟各基於傷害之犯意相互毆打，乙○○因
    此受有左耳挫傷之傷害，甲○○則因此受有臉部右前額、左
    手掌第五掌骨處、右膝等挫傷（甲○○所受傷害部分未提起
    告訴）。」；且經95年12月9日受理被告報案之頭城分駐所
    警員於偵查中證稱。另據證人即原告之子丙○○於本院證稱
    ：「（法官問：95年12月9日晚間兩造是否於你家前因故發
    生爭執，其情況為何，請陳述之？）當天晚上被告想要來我
    家看小孩子，但是當天是我祖父喪禮，因為當天家人都很疲
    累，故予以拒絕，被告就當街大喊他要看小孩子，把場面弄
    的很難看，當時原告在纘祥路44號那邊聽到被告在街上大喊
    就從44號走出來，之後我就看到我爸爸和廖先生發生口角，
    廖先生有擺出要打原告的動作（證人雙手握拳狀），我怕我
    爸爸被打到就拉住我爸爸，當時兩人並未接觸，我就將原告
    拉到騎樓下，這時我媽媽也從44號那邊走過來，我怕我媽媽
    發生危險，就走到路邊將我媽媽拉到我家騎樓下，在這過程
    中我爸爸已經繞到廖先生的車門邊，他的意思是想要告訴廖
    先生今日喪禮大家都很累，且明後天還有很多喪禮後續的事
    情要處理，所有的親戚都還在附近，請被告不要在那邊鬧，
    畢竟是在舉行爺爺的喪禮，這時候廖先生已經在車子裡面，
    我父親是拉開他的車門和他說的，我怕他們再起衝突，就從
    車前繞過去將我父親帶回騎樓下，這時看到廖先生伸手推我
    爸的胸部，我父親就被推倒了，應該是重心不穩倒下。我父
    親當時很生氣，但我怕會再發生衝突就將父親拉回騎樓下，
    其後廖先生就快速離開。」、「（法官問：過程中間，除了
    被告推原告一下，被告有無其他拉扯或毆打的動作？）那中
    間的時間很短，我將我爸拉回去之後被告就走了，但因為當
    時所有親戚都已經跑出來了，現場很亂，我一直在安撫原告
    ，所以並沒有馬上去檢查原告有無受傷，但原告當天晚上有
    去驗傷。」；而原告陳稱：「（當時）我和被告發生口角後
    ，被告就跑回車子裡坐，我就跑到車子旁阻止他，因為我很
    生氣，認為他跑來鬧完就要走，我將車門打開告訴這些話，
    並表示讓我將喪事辦完要怎麼樣再說，車門打開後，被告就
    用左手推我胸口，並將車門關上，我瞬間往後就跌倒了，導
    致額頭和手都有擦傷。」等語。被告雖否認當時與原告有互
    毆、用左手推原告，且原告如是跌倒為何傷害都在前面（即
    身體正面）云云，然依當時原告係打開被告車門與被告爭執
    ，如被告意欲開車離去，勢須請原告離開或支開原告，而依
    我國法令規定駕駛座在車輛左前方，駕駛座上之人以左手推
    開位於車門處之障礙，與常理並不相悖，足認原告所陳應非
    虛妄；而原告所受之傷害部位為臉部右前額、右手掌第5掌
    骨處及右膝3處擦挫傷，核與一般人跌坐在地時可能因手撐
    地、肢體與地面發生磨擦而造成之傷害部位相符；況原告所
    具之診斷證明書，載明應診日期係在95年12月9日，亦與兩
    造發生本件糾紛之時間相符，應足以採信。綜合上開證據資
    料及依經驗、論理法則之推論，應認原告就所訴被告對之為
    侵權行為之事實已盡舉證之責，其所述事實堪以採信；而被
    告並未提出相當證據為反證，僅抗辯可勘驗現場錄影畫面證
    明伊並未毆傷原告云云，然上開現場錄影畫面於兩造前開刑
    事案件本院第一審審理時已然為勘驗，均未見兩造衝突之畫
    面，有前開本院及台灣高等法院刑事判決可按，自無從就本
    件所涉事實為任何證明，自無再予勘驗之必要，此附予敘明
    。
(二)、按因故意或過失，不法侵害他人之權利者，負損害賠償責任
    。不法侵害他人之身體、健康、名譽、自由、信用、隱私、
    貞操者，被害人雖非財產上之損害，亦得請求賠償相當之金
    額，民法第184條第1項前段、第195條第1項分別定有明文。
    查本件被告於前開時、地有傷害原告身體之侵權行為之事實
    ，業經本院審認如上，則被告自應依前揭法律之規定，對原
    告負賠償責任。茲就原告主張所受損害之項目及金額是否有
    理由，審認如下：
１、醫療費用部分：此業據原告提出杏和醫院收據1紙，其記載
    ：日期為95.12.9～95.12.11，內容為甲種診斷書×2，2,00
    0元、部分負擔150元、掛號費150元，合計2,300元，則原告
    此部分主張，核屬有據，應予准許。
２、精神慰撫金部分：查兩造原為翁婿關係，而本件衝突之原因
    ，為被告探視其子之時點適逢原告家中辦理喪事，被告雖與
    原告之女婚姻失和，縱原告因不滿被告於家中治喪期間前往
    要求探視子女而出手毆傷被告，然被告基於尊重長輩及往日
    情誼，亦應多予忍讓而不應出手致原告受有本件傷害。本院
    審酌上開情事、兩造之年齡及原告所受之傷勢，並依本院職
    權調閱稅務電子閘門財產所得調件明細表資料衡量兩造之財
    力狀況，認為被告應賠償原告之精神慰撫金，應以5萬元為
    適當。
五、綜上所述，原告依據侵權行為損害賠償之法律關係，請求被
    告給付52,300元，及自擴張聲明狀繕本送達之翌日起即98年
    1月15日起至清償日止，按法定利率即週年利率5％計算之利
    息，為有理由，應予准許。逾上開部分之請求，則屬無理由
    ，應予駁回。又原告勝訴部分，本院所命給付之金額未逾50
    萬元，爰依民事訴訟法第389條第1項第5款之規定職權宣告
    假執行，併依職權宣告被告得預供相當之擔保而免為假執行
    。至原告敗訴部分，其假執行之聲請即失所附麗，應併予駁
    回。
六、本件事證已臻明確，兩造其餘主張、陳述及攻擊防禦方法，
    經審酌認對判決之結果不生影響，爰不一一論述，附此敘明
    。
七、訴訟費用負擔之依據：民事訴訟法第79條。
中    華    民    國    98    年     6     月    30   日
                  臺灣宜蘭地方法院民事庭
                      法  官  張軒豪
正本與原本無異。
如不服本判決應於判決送達後20日內提出上訴狀（須附繕本）。
中    華    民    國    98    年    7     月    1     日
                      書記官  謝佩欣


司法院資訊處製作；財團法人民間司法改革基金會備份。
